臺灣臺南地方法院刑事判決
109年度交易字第266號
公  訴  人  臺灣臺南地方檢察署檢察官
被      告  謝昶慶


上列被告因過失傷害案件，經檢察官提起公訴（109年度調偵字
第11號），被告就被訴事實為有罪之陳述，經本院裁定進行簡式
審判程序，判決如下：
    主  文
謝昶慶汽車駕駛人，無駕駛執照駕車，因過失傷害人，處拘役伍
拾日，如易科罰金，以新臺幣壹仟元折算壹日。
    事  實
一、謝昶慶未考領得駕駛小型車之駕駛執照，仍於民國108年4月
    26日下午1時7分許，無照駕駛車號000-0000號自用小客車沿
    臺南市安南區長溪路2段由東往西方向行駛，途經該路段133
    巷口處時，原應注意不得超速行駛，且長溪路2段路中設有
    雙黃實線，雙向禁止超車、跨越，並應注意超車時，應顯示
    左方向燈並於前車左側保持半公尺以上之間隔超過，行至安
    全距離後，再顯示右方向燈駛入原行路線，而依當時情形，
    天候晴，有日間自然光線，柏油路面乾燥無缺陷，路上無障
    礙物，視距良好，客觀上並無不能注意之情事，竟疏未注意
    ，貿然超速違規跨越雙黃實線逆向行駛，又於超越時未保持
    安全間隔距離，適李銘霖駕駛車號000-000號機車自同向左
    後方駛至，亦疏未注意，貿然跨越雙黃實線提前左轉，兩車
    遂發生碰撞（下稱本件事故），致李銘霖人、車倒地，因而
    受有左肩挫擦傷、左肘挫擦傷、右手挫傷、左髖挫擦傷、右
    膝挫擦傷、左踝挫擦傷、頭部及頸部挫傷之傷害。嗣謝昶慶
    於未被有偵查犯罪權限之公務員或機關知悉上開犯罪前，對
    據報到場處理本件事故而尚不知何人為肇事車輛駕駛之員警
    表明其係肇事人而自首，乃為警查悉上情。
二、案經李銘霖訴由臺南市政府警察局第三分局移送臺灣臺南地
    方檢察署檢察官偵查起訴。
    理  由
一、按本件被告謝昶慶所犯為死刑、無期徒刑、最輕本刑3年以
    上有期徒刑以外之罪，亦非高等法院管轄之第一審案件，其
    就被訴事實為有罪之陳述，經告知簡式審判程序之旨，並聽
    取檢察官及被告之意見後，本院依刑事訴訟法第273條之1第
    1項規定裁定進行簡式審判程序，是本案之證據調查，依同
    法第273條之2規定，不受同法第159條第1項、第161條之2、
    第161條之3、第163條之1，及第164條至第170條所規定證據
    能力認定及調查方式之限制，合先敘明。
二、認定本件犯罪事實之證據及理由： 
  ㈠上開犯罪事實，業據被告於偵查及本院審理中均坦承不諱，
    並有告訴人即被害人李銘霖於警詢及偵查中之證述可資參佐
    （警卷第5至8頁，偵卷㈠即臺灣臺南地方檢察署108年度偵字
    第18056號卷第14至15頁，偵卷㈡即同署109年度調偵字第11
    號卷第20頁），且有道路交通事故現場圖、道路交通事故調
    查表㈠、調查報告表㈡、臺南市立安南醫院診斷證明書、事故
    現場及車損情形照片、車籍資料在卷可稽（警卷第9至11頁
    、第16至26頁、第33頁、第36頁），堪認被告任意性之自白
    確與事實相符，堪以採信。
  ㈡按行車速度，依速限標誌或標線之規定，無速限標誌或標線
    者，行車時速不得超過50公里；汽車超車時，應依下列規定
    ：超越時應顯示左方向燈並於前車左側保持半公尺以上之間
    隔超過，行至安全距離後，再顯示右方向燈駛入原行路線，
    道路交通安全規則第93條第1項第1款前段、第101條第1項第
    5款後段分別訂有明文；且雙黃實線設於路段中，用以分隔
    對向車道，並雙向禁止超車、跨越或迴轉，道路交通標誌標
    線號誌設置規則第149條第1項第1款第8目亦有規定，此均已
    屬社會大眾共知之常識。被告雖未考領合格之小型車駕駛執
    照，然其為具一般辨別事理能力之人，對於上開規定自無不
    知之理，其駕車行駛時，即應確實注意遵守上開規定謹慎駕
    駛；而依當時情形，天候晴、有日間自然光線、柏油路面乾
    燥無缺陷、路上無障礙物且視距良好，有前引道路交通事故
    調查表㈠可供參考（警卷第10頁），客觀上並無不能注意之
    情事，被告竟疏未注意，貿然超速違規跨越雙黃實線逆向行
    駛，復於超越時未保持安全間隔距離，不慎與告訴人駕駛之
    機車發生碰撞，則被告就本件事故之發生自屬有過失。又汽
    車（含機車）行駛至交岔路口左轉彎時，應距交岔路口30公
    尺前顯示方向燈或手勢，換入內側車道或左轉車道，行至交
    岔路口中心處左轉，並不得占用來車道搶先左轉，道路交通
    安全規則第102條第1項第5款另有明訂，而依當時情形，客
    觀上亦無不能注意之情事，告訴人竟仍疏於注意，貿然跨越
    雙黃實線提前左轉，以致發生本件事故，足認告訴人亦與有
    過失。參以本件事故之肇事因素經臺南市車輛行車事故鑑定
    委員會鑑定結果，亦認被告無照駕駛自用小客車，雙黃線路
    段違規超車，超速行駛，超越未保持安全間隔距離，為肇事
    主因；告訴人駕駛普通重型機車，跨越雙黃線，提前左轉，
    為肇事次因，有該委員會109年3月4日南市交鑑字第1090290
    054號函暨南鑑0000000案鑑定意見書存卷可參（偵卷㈡第11
    至14頁），因上開鑑定結果係鑑定機關本於專業知識及交通
    鑑定經驗所為之判斷，當可憑信，益徵被告及告訴人就本件
    事故之發生確均有過失。惟被告之過失行為係本件事故之肇
    事因素之一，既如前述，告訴人雖與有過失，亦僅係對被告
    量刑之參考因素（詳後述），無解於被告應負之罪責，併予
    指明。
  ㈢再告訴人於本件事故後立即就醫，經診斷受有左肩挫擦傷、
    左肘挫擦傷、右手挫傷、左髖挫擦傷、右膝挫擦傷、左踝挫
    擦傷、頭部及頸部挫傷之傷害乙節，亦有被告之自白、告訴
    人之陳述、前引臺南市立安南醫院診斷證明書為據，堪認被
    告上開過失行為與告訴人之受傷結果間，確有相當因果關係
    無疑。
  ㈣綜上所述，本件事證明確，被告犯行洵堪認定，應予依法論
    科。
三、論罪科刑：　　
  ㈠按被告行為後，刑法第284條之規定業於108年5月29日修正公
    布施行，同年月31日生效。該條修正後，刪除原第2項業務
    過失傷害（致重傷）罪之規定；但修正前刑法第284條第1項
    前段原規定為「因過失傷害人者，處6月以下有期徒刑、拘
    役或（銀元）5百元以下罰金」，修正後刑法第284條前段則
    規定「因過失傷害人者，處1年以下有期徒刑、拘役或（新
    臺幣）10萬元以下罰金」，是修正後已提高過失傷害罪之有
    期徒刑、罰金刑部分之最高刑度，涉及科刑規範之變更，自
    有新舊法比較適用之必要。而依刑法第2條第1項揭示之「從
    舊從輕」原則比較該條修正前、後規定之適用結果，因修正
    前刑法第284條第1項前段之過失傷害罪之法定刑較修正後刑
    法第284條前段之過失傷害罪之法定刑為低，修正後之刑法
    第284條前段規定顯未較有利於被告，自仍應適用被告行為
    時法即108年5月29日修正前刑法第284條第1項前段之規定予
    以論罪科刑。
  ㈡次查被告於本件事故時未考領得駕駛小型車之駕駛執照乙情
    ，業經其自承在卷，並有證號查詢汽車駕駛人資料附卷可考
    （警卷第32頁，偵卷㈡第21頁）；其無駕駛執照駕車，因過
    失肇致本件事故，使告訴人因而受傷，核其所為係犯道路交
    通管理處罰條例第86條第1項、108年5月29日修正前刑法第2
    84條第1項前段之汽車駕駛人無駕駛執照駕車過失傷害罪。
  ㈢被告未考領得駕駛小型車之駕駛執照即駕駛自用小客車，因
    而致人受傷，依法應負上開刑事責任，應依道路交通管理處
    罰條例第86條第1項規定加重其刑；惟被告於事故發生後，
    員警接獲報案前往現場處理而尚未發覺其犯罪前，即向員警
    表示其為肇事者，亦有臺南市政府警察局第三分局交通分隊
    道路交通事故肇事人自首情形紀錄表在卷可憑（警卷第14頁
    ），則被告顯係於有偵查犯罪權限之機關或公務員知悉其上
    開犯罪前即自首，參以被告於偵、審中亦坦承其確有過失不
    諱，堪認其確出於悔悟而自首犯行並接受裁判，爰依刑法第
    62條前段之規定減輕其刑，並依法先加後減之。
  ㈣茲審酌被告疏未注意遵守相關之道路交通法規，因其疏失肇
    致本件事故之發生，致告訴人受傷，殊為不該，惟念被告前
    無刑事前案紀錄，素行尚佳，犯後坦承有過失不諱，表現悔
    意，其亦與告訴人在本院臺南簡易庭經調解成立，並已賠償
    部分款項，有調解筆錄及本院電話紀錄表存卷可佐（本院卷
    第43至44頁、第69頁、第73頁、第77頁、第81頁），且被告
    之過失情節雖為本件事故之肇事主因，但告訴人就本件事故
    之發生亦與有過失，兼衡告訴人所受之傷勢、被告自110年
    起均未能按調解內容賠償告訴人之客觀情形，暨被告自陳學
    歷為五專肄業，現從事工地粗工之工作，須扶養配偶及兒子
    （參本院卷第105頁）之智識程度、家庭生活狀況等一切情
    狀，量處如主文所示之刑，並諭知易科罰金之折算標準，以
    示懲儆。 
據上論斷，應依刑事訴訟法第273條之1第1項、第299條第1項前
段，道路交通管理處罰條例第86條第1項，刑法第2條第1項前段
、第284條第1項前段（108年5月29日修正前）、第62條前段、第
41條第1項前段、刑法施行法第1條之1第1項、第2項前段，判決
如主文。
本案經檢察官陳奕翔提起公訴，檢察官陳昆廷、林容萱到庭執行
職務
中　　華　　民　　國　　110 　年　　5 　　月　　20　　日
　　　　　　　　　      刑事第四庭   法　官   蔡盈貞
以上正本證明與原本無異。
如不服本判決應於收受本判決後20日內向本院提出上訴書狀，並
應敘述具體理由。其未敘述上訴理由者，應於上訴期間屆滿後20
日內向本院補提理由書狀（均須按他造當事人之人數附繕本）「
切勿逕送上級法院」。 
　　　　　　　　　　　　　　　　　   書記官　 林耿慧　
中　　華　　民　　國　　110 　年　　5 　　月　　20　　日
附錄所犯法條：
道路交通管理處罰條例第86條第1項
汽車駕駛人，無駕駛執照駕車、酒醉駕車、吸食毒品或迷幻藥駕
車、行駛人行道或行經行人穿越道不依規定讓行人優先通行，因
而致人受傷或死亡，依法應負刑事責任者，加重其刑至二分之一
。

108年5月29日修正前刑法第284條第1項
因過失傷害人者，處6月以下有期徒刑、拘役或5百元以下罰金；
致重傷者，處1年以下有期徒刑、拘役或5百元以下罰金。